【裁判字號】    99,消債更,95
【裁判日期】    990630
【裁判案由】    更生事件
【裁判全文】
臺灣臺南地方法院民事裁定            99年度消債更字第95號
債  務  人  甲○○
上列當事人因消費者債務清理事件聲請更生，本院裁定如下：
    主  文
債務人甲○○自中華民國99年6月30日十七時起開始更生程序。
。並命司法事務官進行本件更生程序。
    理  由
一、按債務人不能清償債務或有不能清償之虞者，得依本條例所
    定更生或清算程序，清理其債務；又聲請更生或清算不合程
    式或不備其他要件者，法院應以裁定駁回之，但其情形可以
    補正者，法院應定期間先命補正，消費者債務清理條例第8
    條定有明文。次按債務人與金融機構協商成立者，不得聲請
    更生或清算，但因不可歸責於己之事由，致履行顯有重大困
    難者，不在此限；本條例施行前，債務人依金融主管機關協
    調成立之中華民國銀行公會會員辦理消費金融案件無擔保債
    務協商機制與金融機構成立之協商，準用前項之規定，消費
    者債務清理條例第151條第5項、第6項亦分別有明文規定。
    衡諸前開規定之立法意旨，可見債務人無論在本條例施行前
    後，與金融機構之債權人成立協商後，即應本於債權契約之
    誠信原則勉力履行，除非有前述不可歸責於己之事由，致其
    履行顯然有重大困難之情形外，不得率爾依本條例更生程序
    清理其債務。又在債務人已積欠債權人債務之情形下，如債
    權人已提出能兼顧債務人基本生活所需及償還債務兩項要求
    之分期清償方案，而因債務人為求能為如往常一般消費行為
    ，致無法達成債務協商共識時，自難認債務人已不能清償債
    務或有不能清償之虞，即不應認債務人得依消費者債務清理
    條例聲請更生或清算程序清理其債務。
二、本件債務人主張：債務人現每月薪資收入約13,000元，負債
    總額為1,480,097元，均為無擔保或無優先權之債務。債務
    人名下無任何財產，負債顯然超過資產甚多，已達不能清償
    債務或有不能清償之虞之程度。債務人雖曾於民國95年9月
    13日依照中華民國銀行公會會員辦理消費金融案件無擔保債
    務協商機制與各債權銀行成立協商，約定自95年9月起，分
    120期，按月於每月10日支付13,771元，至全部清償為止。
    債務人目前每月薪資收入扣除自身及小孩必要生活費用後，
    已所剩無幾，造成無法正常依約繳納協商金額而有不可歸責
    於債務人之事由，致履行之前與各債權銀行成立協商顯有重
    大困難。債務人僅係一般消費者，並未從事營業，復未經法
    院裁定開始清算程序或宣告破產，爰向本院聲請更生等語。
三、經查：
（一）債務人前於消費者債務清理條例施行前，依金融主管機關
      協調成立之中華民國銀行公會會員辦理消費金融案件無擔
      保債務協商機制與金融機構成立協商，雙方約定分120期
      ，債務人每月應償還款項合計為13,771元，有協議書1紙
      在卷可稽 (本院卷第83頁)，且有國泰世華商業銀行民事
      陳報狀附卷可稽 (本院卷第80至85頁)，堪信為真實。
（二）依行政院內政部所公告99年度臺灣省低收入戶最低生活費
      用每人每月為9,829元，該生活費標準係按照政府最近一
      年平均每人消費支出（包括食品費、衣著鞋襪費、房租水
      電費、家居管理費、醫療保健費、交通通訊費、娛樂教育
      費及雜項支出）百分之60訂定，是應認以此9,829元為聲
      請人每月之生活費用。又子女部分既係依附於父母提供之
      住所共同生活，且其日常生活較為單純，是其基本生活費
      用當與成人之基本生活費用不同（如房租費、家居管理費
      、通訊費等費用項目即非年幼子女基本生活所需費用項目
      ），因之未成年子女基本生活費用應參酌98年度每人免稅
      額82,000元計算每人每月基本生活所需約6,850元為適當
      。基此，聲請人之未成年子女每月基本生活費用以6,850
      元計算應屬合理，又該筆扶養費用須由聲請人夫妻共同分
      擔，是聲請人所稱其為其2名子女支出之扶養費用每月共
      6,500元（3,2502＝6, 850），尚屬合理。是依此計算
      ，債務人及子女每人每月基本生活費用合計約16,329元（
      計算式：9829＋6500 = 16,329）。
（三）嗣債務人固於96年1月毀諾，惟債務人96、97年度收入每
      月僅約20,536元、21,394元，有債務人財政部臺灣省南區
      國稅局96年、97年度綜合所得稅各類所得資料清單在卷可
      證 (本院卷第38至39頁)，是債務人每月收入扣除上開必
      要支出費用，已所剩無幾，顯見當時債權銀行所提之還款
      方案，每月清償13,771元之協商條件，尚未考量債務人本
      身最低生活費用及未成年子女扶養費用之必要支出，故債
      權銀行所提之還款方案，實已超過聲請人所能給付之範圍
      ，是債務人主張其係因不可歸責於己之事由，致履行上開
      協議顯有重大困難，堪予採信，債務人確已達不能清償債
      務之程度。
（四）另債務人固於前次向本院聲請更生，經本院97年度消債更
      字第307號以資產有3,039,740元，顯大於2,667,940元負
      債而裁定駁回，惟該裁定理由係以臺灣桃園地方法院民事
      執行處委託博強不動產估價師事務所陳中強估價師鑑估當
      時債務人名下坐落桃園縣龍潭鄉○○○段95之166地號土
      地暨其上建物之價格總額為3,039,740元（見臺灣桃園地
      方法院96年度執字第61771號卷），然上開房地實際拍賣
      價額僅1,876,800元，有臺灣桃園地方法院96年度執字第6
      1771號分配表在卷可稽 (本院卷第33至34頁)。
（五）又債務人依其財產及收入狀況說明書所記載，債務人現有
      汽車一輛、投資三筆（投資金額81,810元），有財政部臺
      灣省國稅局財產歸屬資料清單在卷可證 (本院卷第13頁)
      ；債務人現任職於川太食品股份有限公司，每月平均薪資
      約13,000元（98年5月至99年4月薪資平均值），此有川太
      食品股份有限公司99年6月4日函附債務人薪資明細表在卷
      可參（見本院卷第68至69頁），堪予採認。是本件債務人
      平均每月薪資收入約13,000元，扣除債務人所稱每月個人
      及其2名子女生活必要費用6,500元後 (與配偶負擔一半)
      ，已呈赤字，是綜觀債務人之財產、收入資料、必要生活
      支出等情，本件聲請人主張有不能清償債務，無力負擔前
      置協商方案，堪信為真實，已據債務人提出財產及收入狀
      況說明書、債權人清冊、債務人清冊、戶籍謄本、財政部
      臺灣省南區國稅局96年、97年度綜合所得稅各類所得資料
      清單、財政部臺灣省國稅局財產歸屬資料清單、財團法人
      金融聯合徵信中心當事人綜合信用報告為證，堪認債務人
      確已達不能清償債務或有不能清償之虞之程度。
四、綜上所述，依聲請人之收入及必要生活支出，確實無法支付
    協商之清償金額，是認尚無可歸責於己之事由，致不能履行
    協商條件。此外，本件又查無債務人有消費者債務清理條例
    第6條第3項、第8條或第46條各款所定駁回更生聲請之事由
    存在，則債務人聲請更生，應屬有據，並命司法事務官進行
    本件更生程序，爰裁定如主文。
中    華    民    國    99    年    6     月    30    日
                  民事第二庭        法  官  田玉芬
上為正本係照原本作成
本件不得抗告
本裁定已於99年6月30日17時公告。
中    華    民    國    99    年    6     月    30    日
                                    書記官  劉紀君

司法院資訊處製作；財團法人民間司法改革基金會備份。
